臺灣高雄地方法院刑事判決　　　　　　　100年度訴字第351號
公　訴　人　臺灣高雄地方法院檢察署檢察官
被　　　告　黃信義
選任辯護人　陳奕全律師
　　　　　　許清連律師
　　　　　　李錦臺律師
上列被告因違反毒品危害防制條例案件，經檢察官提起公訴（99
年度偵字第16278 號），本院判決如下：
    主  文
黃信義持有第一級毒品，處有期徒刑年陸月。扣案之第一級毒
品海洛因拾肆包（驗餘淨重貳肆柒點柒捌公克，純質淨重壹
肆點柒捌公克，暨其包裝袋拾肆只），第二級毒品甲基安非他
命貳拾貳包（驗餘淨重陸點伍貳肆公克、純質淨重貳捌點陸零
伍公克，暨其包裝袋貳拾貳只），均沒收銷燬之。
    事  實
一、黃信義明知海洛因及甲基安非他命分別係毒品危害防制條第
    2 條第2 項第1 款、第2 款所列之第一級、第二級毒品，不
    得持有，竟基於持有第一級毒品海洛因及第二級毒品甲基安
    非他命之犯意，於民國99年5 月7 日12時許，在高雄市民權
    公園附近，向真實姓名年籍不詳綽號「香腸」之成年男子，
    以總價新台幣（下同）50萬元之代價，購買第一級毒品海洛
    因34包（合計淨重248.03公克，驗餘淨重247.78公克，純質
    淨重134.78公克）、第二級毒品甲基安非他命22包（驗前淨
    重合計36.533公克、驗後淨重36.524公克、純質淨重28.605
    公克）而持有之，嗣於同日12時35分，黃信義駕駛車牌號碼
    9629-XA 號汽車、持甫購得之上開毒品至高雄市○鎮區○○
    街25之1 號「龍輝汽車保養廠」內，並將上開毒品交給其不
    知情之胞弟黃信宗( 另經不起訴處分確定) 時，為警查獲，
    並扣得上開第一級毒品海洛因34包、第二級毒品甲基安非他
    命22包，始悉上情。
二、案經行政院海岸巡防署海岸巡防總局南部地區巡防局報告臺
    灣高雄地方法院檢察署檢察官偵查起訴。
    理  由
一、按被告以外之人於審判外之言詞或書面陳述，除法律有規定
    者外，不得作為證據，刑事訴訟法第159 條第1 項定有明文
    ；又被告以外之人於審判外之陳述，雖不符合同法第159 條
    之1 至第159 條之4 之規定，但經當事人於審判程序同意作
    為證據，法院審酌該言詞陳述或書面陳述作成時之情況，認
    為適當者，亦得為證據。當事人或辯護人於法院調查證據時
    ，知有第159 條第1 項不得為證據之情形，而未於言詞辯論
    終結前聲明異議者，視為有前項之同意，刑事訴訟法第159
    條之5 亦著有明文。查本判決下列所引用之各該被告以外之
    人於審判外之陳述，縱屬傳聞證據部分，然均經公訴人、被
    告、辯護人就前開審判外之陳述於本院審判程序中同意做為
    證據，且迄至言詞辯論終結前亦未再聲明異議，本院審酌此
    等證據資料製作時之情況，核無違法取證或證明力明顯過低
    之瑕疵，本院亦認以之作為證據應屬適當，故揆諸上開規定
    ，應認前揭證據資料均例外有證據能力。
二、訊據被告黃信義對於上開犯罪事實已坦承不諱，其於警詢、
    偵訊及本院審理時均自陳：扣案之毒品是伊於99年5 月7 日
    12 時 許，以總價50萬元之代價，在高雄市民權公園附近，
    向真實姓名年籍不詳綽號「香腸」之成年男子所購買的等語
    ；另扣案之粉塊狀物品共34包，經送法務部調查局鑑定結果
    ，均檢出含有第一級毒品海洛因成分，合計淨重248. 03 公
    克、驗餘淨重247.78公克、純度54.34 ％、純質淨重13
    4.78公克（248.03公克X 54.34 ％＝134.78公克）等情，有
    該局99 年6月23日調科壹字第09923014060 號濫用藥物實驗
    室鑑定書在卷可稽（見偵卷第91頁）；又扣案之晶體共22包
    ，經送高雄醫學大學附設中和紀念醫院檢驗結果，均檢驗出
    第二級毒品甲基安非他命成分，驗前淨重36.533公克、驗後
    淨重36.5 24 公克、純質淨重28.605公克（36.533公克X78.
    3 ％＝28.6 05 公克），有該院0000-000號檢驗報告在卷可
    憑（見偵卷第84頁）；此外並有高雄市警察局鳳山分局扣押
    物品目錄表、現場照片、扣案物品照片在卷可稽（見99年度
    偵字第16278 號卷< 下稱偵卷> 第20頁至第23頁、第42頁至
    第44 頁 ），足見被告持有扣案之第一級毒品海洛因34包、
    第二級毒品甲基安非他命22包之事實，已甚顯明。故本案事
    證明確，被告持有第一級毒品海洛因、第二級毒品甲基安非
    他命犯行，洵堪認定。
三、至被告雖另辯稱：扣案之毒品均業經伊施用過，而當時「香
    腸」在民權公園時，即有該捲海洛因煙給伊施用，故扣案毒
    品是伊施用後所剩的云云。惟查：被告於本院審理時已供稱
    ：扣到的毒品是伊買來要供己施用的，伊剛買完後（指毒品
    ）車子開到保養廠就被查獲了等語（見99年度審訴字第523
    號卷< 下稱本院一卷> 第25頁至第26頁），及供稱：伊於當
    日中午12點多至民權公園後，綽號「香腸」之成年男子有捲
    海洛因煙給伊施用，伊覺得品質很好，才向「香腸」購買扣
    案之海洛因....，扣案之甲基安非他命及海洛因都是伊試完
    摻有海洛因之香菸後，才決定購買的等語（見100 年度訴字
    第351 號卷< 下稱本院二卷> 第53頁反面），足徵本件扣案
    之第一級毒品海洛因及第二級毒品甲基安非他命均係被告試
    用「香腸」所提供之海洛因捲煙後，始起意購買並持有之事
    實，已甚明確，故被告上開所辯：上開第一級毒品海洛因及
    第二級毒品甲基安非他命實均係伊施用過云云，顯非實情，
    並不足採。況證人即黃信義胞弟黃信宗於警詢及偵訊時亦證
    稱：扣案之毒品是黃信義在輝龍汽車保養廠內交給伊的，當
    時黃信義打電話給伊，說車壞了要去修，伊先去保養廠等黃
    信義，黃信義停好車後，因為黃信義腳不方便，就叫伊先幫
    忙拿兩包東西，伊不知道那兩包東西是毒品，且伊剛拿到手
    走到車後，就遭警員查緝了等語（見偵卷第17頁、第70頁）
    。另證人即查緝員警吳俊輝於本院審理時亦證稱：99年5 月
    7 日接近中午的時後，發現黃俊輝倒車進入汽車保養廠內，
    伊們就上前盤查，同時看到黃信宗在車子旁邊剛好要離開，
    有同事上前盤查黃信宗，而黃信宗趴在地上受警盤查後站起
    來時，自其腹部掉出類似鉛筆盒包裝袋，伊們打開後發現裡
    面裝有毒品等語（見本院卷第48頁反面），均核與被告自承
    ：伊向「香腸」買完毒品到保養廠後，就將東西（指毒品）
    交給黃信宗，之後警察就到了保養廠等語相符，且本案查扣
    之物品中，亦未有何針筒、吸食器、或摻有毒品之香菸等物
    品，復有扣押物品清單在卷可參（見偵卷第23頁），則被告
    於為警查獲前向「香腸」購買上開第一級毒品海洛因及第二
    級毒品甲基安非他命後，隨即至輝龍汽車保養廠，故其於途
    中實無施用上開毒品之可能；益徵被告上開辯稱：扣案毒品
    是伊施用後所剩餘者云云，顯係事後卸責之詞，實不足採，
    附此敘明。
四、論罪科刑
  (一)按海洛因及甲基安非他命分別係毒品危害防制條例第2 條第
    2 項第1 款、第2 款所列之第一級、第二級毒品，不得非法
    持有。又持有毒品罪其持有之繼續係行為之繼續而非狀態之
    繼續，亦即該毒品一經持有，罪即成立，但其完結須繼續至
    持有行為終了時為止。查本案查扣案之第一級毒品海洛因純
    質淨重134.78公克，已逾毒品危害防制條例第11條第3 項純
    質淨重達10公克以上，另本案查扣之第二級毒品甲基安非他
    命純質淨重28.605公克，已逾毒品危害防制條例第11條第4
    項純質淨重達20公克以上，均已如前述；是核被告所為，係
    分別犯毒品危害防制條例第11條第3 項、第4 項持有第一級
    毒品純質淨重10公克以上之罪及持有第二級毒品純質淨重20
    公克以上之罪；被告以一持有行為同時觸犯前開二罪名，為
    想像競合犯，應從一重依毒品危害防制條例第11條第3 項之
    持有第一級毒品純質淨重10公克以上之罪處斷。
  (二)公訴意旨認被告係意圖販賣而持有前開第一級毒品海洛因及
    第二級毒品甲基安非他命，因認被告涉犯毒品危害防制條第
    第5 條第1 項、第2 項之意圖販賣而持有第一級及第二級毒
    品罪嫌云云。惟按，訊據被告堅決否認有何意圖販賣第一級
    、第二級毒品之意圖，並辯稱：查獲之第一級毒品海洛因及
    第二級毒品甲基安非他命均係伊於民權公園向綽號「香腸」
    之成年男子所購買，欲供自己施用，作為止痛之用，因伊雙
    腳行動不方便，且又遭另案通緝中，所以1 次購買之數量較
    多，並非要將上開第一級毒品海洛因及第二級毒品甲基安非
    他命販售予他人等語。經查：
  1.按毒品危害防制條例第5 條第1 項、第2 項之意圖販賣而持
    有第一級、第二級毒品罪，係指以非營利之目的而販入或因
    其他原因而持有毒品，其後始起意出售所持有之毒品以營利
    ，且迄未著手賣出者而言。所謂意圖，乃犯罪構成之主觀違
    法要素，亦屬犯罪之成立要件；行為人是否具有販賣之意圖
    而持有毒品，須以嚴格之證據證明之，亦即必須有相當之客
    觀事實，足以表徵其主觀意念之遂行性及確實性，始足當之
    （最高法院96年台上字第1772號判決要旨參照）。申言之，
    被告有無販賣毒品以營利之意圖，應從客觀上之社會環境、
    情況及人證、物證等相關資料，依據證據法則綜合研判認定
    。本件被告持有上開34包海洛因及22包甲基安非他命固屬事
    實，惟其持有之原因，或為「販賣、運輸而持有」、「意圖
    販賣而持有」、「轉讓而持有」、「施用而持有」、「幫助
    施用而持有」、「受寄而持有」、或「單純持有」等原因，
    則不一而足，公訴人既認被告係意圖販賣而持有，自應就被
    告取得毒品後另行起意販賣之事實，負舉證責任，合先敘明
    。
  2.就毒品之數量而言，本件被告所持有之海洛因固有34包，驗
    餘淨重24 7.78 公克、純質淨重134.78公克；另所持有之甲
    基安非他命固有22包，驗後淨重36.524公克、純質淨重
    28.605 公 克，已如前述。惟按被告於本院審理時供稱：扣
    案之第一級毒品海洛因及第二級毒品甲基安非他命係伊以六
    合彩之彩金50萬元向綽號「香腸」之男子所購買，伊因為蜂
    窩性組織炎雙腳行動不方便，為了止痛，才購買毒品施用，
    加以「香腸」說一次購買比較多比較便宜，所以伊才一次購
    買50萬元毒品，而所購買之毒品，大約夠伊施用3 個月等語
    （見本院二卷第52頁及反面、第54頁）。依被告所供述其施
    用毒品之期間與數量而言，其持有毒品之數量雖超過一般通
    常因預備供己施用所持有之毒品數量，然亦未必憑此即據以
    推認其購入上開毒品後，再另行起意而意圖販賣持有。況公
    訴人亦未能舉證證明，被告因購入而持有第一級毒品海洛因
    及第二級毒品甲基安非他命後，其主觀意思上究係何時起意
    販賣？因何原因而變更原來持有之意思？故尚難僅憑被告持
    有第一級毒品海洛因、第二級毒品甲基安非他命之數量，即
    遽以推認其於取得毒品後另行起意販賣之不法意圖。
  3.按若無積極之證據足以證明犯罪事實時，被告之抗辯或反證
    縱屬虛偽，仍不能以此資為認定犯罪事實所依憑之證據（最
    高法院84年度臺上字第2677號判決意旨參照）。本件證人即
    員警吳俊輝於本院審理時亦已證稱：黃信義之案件係以通緝
    犯之情資調查，事先未對黃信義為任何通訊監察，另本件情
    資係在查獲前一天傍晚才接獲的，故在本次查緝前，均不知
    道被告有無任何毒品交易等語（見本院二卷第49頁），復參
    以本件亦現場亦未查獲任何分裝器具或磅秤、帳冊等販賣毒
    品之相關證物，故尚難僅因被告於查獲當日攜帶大量第一級
    毒品海洛因及第二級毒品甲基安非他命之客觀事實，即推認
    其主觀上已萌販賣營利之意圖。
  4.又被告於98年間因槍砲彈藥刀械管制條例案件，經最高法院
    以98年台上字第7494號判處有期徒刑2 年6 月月確定後，旋
    即逃匿，嗣於99年間再因毒品危害防制條例案件，經最高法
    院99台上字第5023號判處有期徒刑7 年確定，並於99年5 月
    7 日始緝獲後隨即送監執行，此有臺灣高等法院被告前案紀
    錄表在卷可按。又依卷附臺灣高等法院被告前案紀錄表所示
    ，被告於99年間雖無施用第一級、第二級毒品被查獲之紀錄
    ，然未可逕認被告於通緝程中必無施用第二級毒品之行為。
    是公訴人既無法舉證本件被告所持有之34包海洛因及22包甲
    基安非他命係購入後，始有意圖販賣之事證，業如前述，自
    應對被告為有利之認定，故被告上開所辯：其於99年5 月7
    日當日間購入之上開海洛因及甲基安非他命係預備供己施用
    等語，洵非無據。又本件公訴人所提出高雄市立凱旋醫院濫
    用藥物尿液檢驗報告，被告為警查獲之際所採尿液經送驗結
    果，關於甲基安非他命、安非他命雖均呈陰性反應，然此與
    被告所辯情節並無扞格，是均不足作為被告起意販賣第一級
    毒品海洛因、第二級毒品甲基安非他命之依據，附此敘明。
  5.綜上所述，本件檢察官所提出之積極證據，尚不足以認定被
    告於取得毒品後有變更犯意而另行起意販賣。末按意圖販賣
    而持有第二級毒品罪與持有第二級毒品罪，皆屬初始非以營
    利為目的而持有第二級毒品，為其基本犯罪事實，前者之罪
    乃後罪之特別規定，係以有販賣之意圖而持有為其加重處罰
    之條件，均為法律規定應予評價處罰者，即令法律上之規範
    評價輕重容有不同，於訴訟法上仍不失為同一性之犯罪事實
    ，故起訴之基本事實如為持有第二級毒品之犯行，法院認定
    之事實又未軼出上開範圍，自應就其持有第二級毒品之犯行
    予以審理，併有同一行為禁止為重覆刑罰評價之適用（最高
    法院96年度臺上字第1772號判決參照）。故公訴意旨認被告
    係意圖販賣而持有第一級、第二級毒品罪，自有未合，惟起
    訴之基本事實同一，起訴法條應予變更。
  (三)爰審酌被告明知國家對於查緝毒品之禁令，猶非法持有大量
    之第一級毒品海洛因及第二級毒品甲基安非他命，此行為不
    僅有害社會秩序，更對社會治安產生潛在威脅，暨其持有上
    開毒品之時間、智識、生活狀況等一切具體情狀，爰量處如
    主文所示之刑，以資懲儆。末查，扣案之粉塊共34包，經送
    法務部調查局檢驗結果（驗餘淨重24 7.78 公克、純度54.3
    4 ％、純質淨重134.78公克（248.03公克X 54.34 ％＝134.
    78公克）），檢出海洛因成分，有該局調科壹字第09923014
    060 號濫用藥物實驗室鑑定書在卷可稽，另扣案之晶體22包
    ，經送高雄醫學大學附設中和紀念醫院檢驗結果（驗後淨重
    36.524公克、純質淨重28.605公克（36.533公克X78.3 ％＝
    28.605公克）），檢出甲基安非他命成分，有該院0000-000
    號檢驗報告在卷可憑，均業如前述；足證前開粉塊及晶體均
    屬違禁物無訛，不問屬於犯人與否，應依毒品危害防制條例
    第18條第1 項前段之規定，沒收銷燬之；另裝放上開毒品之
    包裝袋共56只，因與毒品難以析離，且無析離之實益與必要
    ，併予宣告沒收銷燬之；至於鑑驗耗損部分，既已滅失，無
    庸沒收，附此敘明。
據上論斷，應依刑事訴訟法第299 條第1 項前段，毒品危害防制
條例第11條第3 項、第4 項、第18條第1 項前段，刑法第11條、
第55條，判決如主文。
本案經檢察官蔡東利到庭執行職務。
中    華    民    國   100    年    6     月    7    日
                  刑事第二庭    審判長法  官  李政庭
                                      法  官  施盈志
                                      法  官  陳航代
以上正本證明與原本無異。
如不服本判決應於收受送達後10日內向本院提出上訴書狀，並應
敘述具體理由；如未敘述上訴理由者，應於上訴期間屆滿後20日
內向本院補提理由書（均須按他造當事人之人數附繕本）「切勿
逕送上級法院」。
中    華    民    國   100    年    6     月    7     日
                                      書記官  林慧君
附錄本件論罪科刑法條
毒品危害防制條例第11條
持有第一級毒品者，處 3 年以下有期徒刑、拘役或新臺幣 5 萬
元以下罰金。
持有第二級毒品者，處 2 年以下有期徒刑、拘役或新臺幣 3 萬
元以下罰金。
持有第一級毒品純質淨重十公克以上者，處 1 年以上 7 年以下
有期徒刑，得併科新臺幣 1 百萬元以下罰金。
持有第二級毒品純質淨重二十公克以上者，處 6 月以上 5 年以
下有期徒刑，得併科新臺幣 70 萬元以下罰金。
持有第三級毒品純質淨重二十公克以上者，處 3 年以下有期徒
刑，得併科新臺幣 30 萬元以下罰金。
持有第四級毒品純質淨重二十公克以上者，處 1 年以下有期徒
刑，得併科新臺幣 10 萬元以下罰金。
持有專供製造或施用第一級、第二級毒品之器具者，處 1 年以
下有期徒刑、拘役或新臺幣 1 萬元以下罰金。